【裁判字號】    98,苗簡,139
【裁判日期】    980625
【裁判案由】    確認本票債權不存在
【裁判全文】
臺灣苗栗地方法院民事簡易判決         98年度苗簡字第139號
原      告  乙○○
被      告  甲○○
上列當事人間確認本票債權不存在事件，本院於民國98年6 月18
日言詞辯論終結，判決如下：
    主  文
確認被告持有原告所簽發如附表所示之本票拾紙，對原告之本票
債權不存在。
訴訟費用新台幣壹仟元由被告負擔。
    事實及理由
一、原告起訴主張：
  (一)被告持有原告所簽發如附表所示之本票10紙（下稱系爭10紙
    本票），向鈞院聲請准許強制執行，經鈞院以98年度司票字
    第37號民事裁定准許，惟系爭10紙本票係原告於民國95年7
    月29日向被告借款時所簽發，已於分期還款時另加計利息匯
    入被告在中和郵局（局號：0000000） ，帳號：0000000 之
    帳戶內，據此，因原告已對被告清償全部債務，原告自不應
    負擔此項本票債務，被告持有之系爭10紙本票債權亦應不存
    在。
  (二)95年7 月29日原告簽具借據，向被告借款新臺幣（下同）15
    萬元，因先前原告尚欠被告35,000元，就先扣除，又借據上
    寫分18期，每期8,333 元，加上利息就是每期要還1 萬元，
    另還款明細表上的第1 期95年9 月1 日15,000元，當時大家
    有說好被告要給原告之15,000元就與原告第1 期要還給被告
    的15,000元抵銷掉了，所以原告實際拿到的現金是10萬元。
    並聲明：如主文第1 項所示。
二、被告之抗辯：
  (一)當初原告所簽本票每張面額雖是8,333 元，但實際上原告每
    個月要付被告1 萬元，大家說好要還被告18萬元，利息部分
    之所以沒有寫在借據上，是怕保證人不願作保，又如扣除95
    年9 月1 日那1 筆（如下(二)所述），原告只付被告15萬元，
    故認原告還沒有還清借款，還差3 萬元。
  (二)原告所說的95年9 月1 日現金15,000元，是要還原告先前去
    中和景平路收購一些營業器具時，被告所借予原告之錢，因
    當時原告沒有帶錢。並聲明：原告之訴駁回。
三、兩造不爭執之事實：
  (一)原告於95年7 月29日簽具借據，向被告借款15萬元，雙方約
    定：原告先前尚欠被告之35,000元直接從被告應交付之借款
    中扣除，又原告應分18期還款，每期清償1 萬元（包含利息
    ），共須清償18萬元。原告並簽發面額8,333 元之本票18紙
    （系爭10紙本票為其中10紙）予被告（見卷第22、23、39、
    40頁） 。
  (二)原告所簽系爭10紙本票，係為擔保上述借款（見卷第12頁）
    。
  (三)被告持系爭10紙本票，向本院聲請准許強制執行，經本院以
    98年度司票字第37號民事裁定准許。
四、本件應探究者為：原告是否已依雙方約定清償被告18萬元？
    經查：
  (一)依本院向中和郵局調取被告於該局之帳號：0000000 於95年
    7 月後迄今之交易明細資料顯示（見卷第26至37頁），原告
    對該帳戶先後於95年10月12日匯款1 萬元、95年11月13日匯
    款7,000 元、95年11月20日匯款3,000 元、95年12月5 日匯
    款24,000元、96年2 月27日匯款6,000 元、96年3 月21日匯
    款9,500 元、96年5 月16日匯款9,000 元、96年7 月12日匯
    款1 萬元、96年8 月10日匯款1 萬元、96年9 月10日匯款1
    萬元、96年10月11日匯款9,500 元、96年11月12日匯款9,50
    0 元、96年12月10日匯款11,000元、97年1 月10日匯款5,00
    0 元、97年2 月5 日匯款15,000元、97年3 月10日匯款1 萬
    元、97年4 月10日匯款1 萬元，共計168,500 元，被告對此
    亦無爭執（見卷第23、35頁）。
  (二)另原告於還款明細表所列95年9 月1 日以現金清償被告15,0
    00元，原告於開庭時表示：「因為之前我還欠被告35,000元
    ，所以我當時只拿115,000 元，被告真正是給我10萬元，那
    時候有說好被告要給我的15,000元就當作我第1 次要給他的
    15,000元抵銷掉了」（見卷第17頁），本院就此詢問被告：
    「對原告上次所說他先欠你35,000元，又拿你要給他的15,0
    00元直接抵銷，所以你只給他10萬元有無意見？」，被告表
    示：「沒有」（見卷第22、23頁），是兩造確曾合意以被告
    原應交付之15,000元借款與原告應償還之還款互為抵銷，已
    堪認定，被告嗣雖翻異前詞，改稱：原告所說的95年9 月1
    日現金15,000元，是要還原告先前去中和景平路收購一些營
    業器具時，被告所借予原告之錢等語（見卷第40頁），然被
    告既自認在前，又未能證明該自認與事實不符，依民事訴訟
    法第279 條規定自無從撤銷自認，故被告嗣後所辯，無足憑
    採。
五、綜上，原告就先前借款已清償被告183,500 元（168,500 ＋
    15,000＝183,500） ，可認系爭10紙支票之原因關係已不存
    在。從而，原告訴請確認被告就系爭10紙本票，對原告之本
    票債權不存在，洵屬有據，應予准許。
六、本件事證已臻明確，兩造其餘攻防方法及所提證據，業經審
    酌，核與本件判決結果無影響，爰不逐一論述，併此敘明。
七、據上論結，本件原告之訴為有理由，依民事訴訟法第436 條
    第2 項、第78條，判決如主文。
中    華    民    國    98    年    6     月    25    日
                  苗栗簡易庭法  官  張 文 毓
以上正本係照原本作成。
如不服本判決，應於送達後20日內向本院提出上訴狀（須附繕本
）。
                            書記官  張 宏 賓
中    華    民    國    98    年    6     月    25    日
附表：
┌──┬──────┬──────┬──────┬─────┬─────┐
│編號│ 發  票  日 │ 票面金額   │ 到 期 日   │發 票 人  │ 票據號碼 │
├──┼──────┼──────┼──────┼─────┼─────┤
│001 │95年7月29日 │8,333元     │96年5月1日  │乙○○    │CH376709  │
├──┼──────┼──────┼──────┼─────┼─────┤
│002 │95年7月29日 │8,333元     │96年6月1日  │乙○○    │CH376710  │
├──┼──────┼──────┼──────┼─────┼─────┤
│003 │95年7月29日 │8,333元     │96年7月1日  │乙○○    │CH376711  │
├──┼──────┼──────┼──────┼─────┼─────┤
│004 │95年7月29日 │8,333元     │96年8月1日  │乙○○    │CH376712  │
├──┼──────┼──────┼──────┼─────┼─────┤
│005 │95年7月29日 │8,333元     │96年9月1日  │乙○○    │CH376713  │
├──┼──────┼──────┼──────┼─────┼─────┤
│006 │95年7月29日 │8,333元     │96年10月1日 │乙○○    │CH376714  │
├──┼──────┼──────┼──────┼─────┼─────┤
│007 │95年7月29日 │8,333元     │96年11月1日 │乙○○    │CH376715  │
├──┼──────┼──────┼──────┼─────┼─────┤
│008 │95年7月29日 │8,333元     │96年12月1日 │乙○○    │CH376716  │
├──┼──────┼──────┼──────┼─────┼─────┤
│009 │95年7月29日 │8,333元     │97年1月1日  │乙○○    │CH376717  │
├──┼──────┼──────┼──────┼─────┼─────┤
│010 │95年7月29日 │8,333元     │97年2月1日  │乙○○    │CH376718  │
└──┴──────┴──────┴──────┴─────┴─────┘

司法院資訊處製作；財團法人民間司法改革基金會備份。
